臺灣高等法院臺中分院刑事判決　　　　　　　　　　九十四年度上易字第三八三號
　　上　訴　人
　　即　被　告　戊○○
右上訴人，因被告贓物等案件，不服臺灣臺中地方法院九十三年度易字第一四五四號
，中華民國九十四年一月十一日第一審判決（起訴案號：臺灣臺中地方法院檢察署九
十二年度偵字第二三六二一號），提起上訴，本院判決如左：
    主　　  文
原判決關於收受贓物罪暨定執行刑部分均撤銷。
戊○○收受贓物，累犯，處有期徒刑參月，如易科罰金以參佰元折算壹日。
扣案偽造ＣＳ－三八八三號車牌貳面，均沒收。
其他上訴駁回。
本判決第二項所處之刑，與上訴駁回即連續變造行車執照及保險證，所處有期徒刑肆
月部分，主刑部分應執行有期徒刑伍月，如易科罰金以參佰元折算壹日。
    事 　　 實
一、(一)戊○○於民國（下同）八十二年間，因竊盜罪、偽造文書罪，經臺灣板橋地方
    法院判處有期徒刑一年六月、三月，定執行刑為有期徒刑一年七月確定，並於八
    十三年七月三十日執行完畢，猶不知悔改，於八十七年四月下旬某日，因劉怡成
    （綽號阿光）為抵償積欠戊○○之債務，交付一輛伊母親陳初枝所有車牌ＣＳ－
    三八八三號箱型車予戊○○，戊○○收受後，發現該箱型車僅掛一面車牌（另面
    車牌因違規遭吊扣），且無行車執照，為方便行駛，遂委託其四十二年次之成年
    友人羅至誠偽造ＣＳ－三八八三號車牌三面及行車執照二張，欲將其中一面車牌
    掛在前揭車輛，另兩面車牌伺機掛在其他贓車使用，與羅至誠基於偽造特種文書
    及變造特種文書之犯意，由羅至誠於八十七年四月底五月初間某日，在臺中地區
    某處所，以不詳方法，接續偽造ＣＳ－三八八三號車牌三面，將不知何人之真正
    行車執照上之執照號碼、牌照號碼、車主、地址、廠牌、出廠年月、型式、排氣
    量、車身號碼、原發照日期等資料，以立可白塗掉，繼以彩色影印方式，影印二
    張，再利用電腦打入如附表編號一所示之資料後，經由列印機將該些資料直接列
    印在該二張彩色影印之空白行車執照上，而接續將不知何人之真正行車執照變造
    為陳初枝該部車子之行車執照，羅至誠偽造車牌、變造行車執照後，將其中一面
    車牌交予戊○○，戊○○即將之懸掛在劉怡成所交付之車子上，並獨自基於行使
  偽造車牌之犯意，於八十七年五月初某日，將掛有該偽造車牌之車子，借予不知
    情曾清林使用，以行使該面偽造之ＣＳ－三八八三號車牌，曾清林復將該車借予
    不知情之潘登煌使用，嗣於八十七年六月二十六日凌晨二時許，潘登煌駕駛前開
    車子行經國道一號高速公路南向一四七公里處時，為警查獲，並扣得該偽造車牌
    （戊○○前揭行使該面偽造之ＣＳ－三八八三號車牌之行為，業經臺灣臺中地方
    法院檢察署檢察官於九十二年五月六日以九十二年度偵字第二二七號為緩起訴處
    分確定，迄未期滿且未被檢察官撤銷）。(二)戊○○因欲至高雄幫女友曾琬鈞搬家
    需要車子，乃向羅至誠借車，羅至誠遂將伊前偽造之另兩面ＣＳ－三八八三號車
    牌懸掛在甲○○所有於八十七年五月二十二日凌晨二時許在臺北市○○○路○段
    一二五號前失竊之箱型車上（該車原車牌號碼為Ｐ九－八一三八號），並於八十
    七年六月二十五日凌晨一時許，駕駛該車子至臺中市逢甲大學旁交予戊○○，並
    當場將前所變造之陳初枝前揭車子之行車執照二張交予戊○○，戊○○明知該部
    箱型車為他人失竊之贓車，且知該車前後所掛之ＣＳ－三八八三號車牌，係其之
    前委託羅至誠所偽造，竟仍基於收受該贓車之犯意及行使偽造車牌之概括犯意，
    收受該贓車，並於收受該贓車後立即由臺中市開往曾琬鈞所租住之高雄市前金區
    ○○○路二一七號前停放，以行使該二面偽造之車牌，惟於當日中午十二時三十
    分許，在前揭停放處，旋為警查獲該贓車，並扣得該偽造之ＣＳ－三八八三號車
    牌二面，及變造之陳初枝前開車子之行車執照二張（即附表編號一）。(三)戊○○
    承前變造特種文書之概括犯意，於八十七年五月二十五日，獨自將其自己真正之
    行車執照上執照號碼、牌照號碼、車主、地址、廠牌、出廠年月、排氣量、車身
    號碼、原發照日期等資料，及其自己真正之富邦產物保險股份有限公司強制汽車
    責任保險證上之保險證號碼、被保險人、保險期間、被保險汽車等資料，以立可
    白塗掉，繼持至臺中市逢甲大學旁某影印店，自行利用該店之彩色影印機影印行
    車執照十一張、保險證十二張，影印完成後，持放在不知情之曾琬鈞前揭租住處
    ，再於八十七年六月十九日，在曾琬鈞前揭租住處，利用其所有之電腦打入附表
    編號二、三、四、五之資料後，經由其所有之列印機將該些資料直接列印在彩色
    影印之空白行車執照及保險證上，嗣於前揭被查獲甲○○所失竊之贓車時，經警
    一併在曾琬鈞前揭租住處內扣得該些證件，及供變造該些證件所用之電腦（含電
    腦線一條）、列印機各一臺。戊○○前揭行使偽造車牌及變造行車執照、保險證
    之行為，足以生損害於交通部監理站、陳初枝、富邦產物保險股份有限公司。
二、右揭(一)緩起訴等部分，經臺灣臺中地方法院檢察署檢察官自動簽分後偵查起訴，
    右揭(二)(三)部分，經高雄市政府警察局移送臺灣高雄地方法院檢察署呈請臺灣高等
    法院檢察署令轉臺灣板橋地方法院檢察署偵辦，臺灣板橋地方法院檢察署再呈請
    臺灣高等法院檢察署令轉臺灣臺中地方法院檢察署檢察官偵查起訴。
    理 　　 由
一、右揭犯罪事實，業據上訴人即被告（下稱被告）戊○○，先後於原審及本院審理
    中坦承不諱，核與其女友曾琬鈞在警詢中陳述扣案物皆為被告所有、被害人甲○
    ○在警詢中指訴該部贓車係伊所失竊、劉怡成在檢察官偵訊中陳述伊將陳初枝之
    該車子借給被告、劉怡成之兄丙○○在警詢中陳述伊母陳初枝所有之前開箱型車
    確實被吊扣一面車牌、潘登煌在警詢中陳述伊向曾清林借用該車子嗣遭警查獲、
    富邦產物保險股份有限公司之職員乙○○陳述該些扣案之彩色影印保險證顏色、
    紙質與原來之保險證不同等情節相符，此有甲○○等人筆錄在卷可稽，並有甲○
    ○車輛失竊報案證明單、領回該贓車之收據各一紙（參見高雄市政府警察局影卷
    二五、二六頁）、前揭九十二年度偵字第二二七號緩起訴處分書一份（參見臺灣
    板橋地方法院檢察署九十二年度偵字第五九七號影卷六七頁）附卷可佐，及扣案
    偽造ＣＳ－三八八三號車牌三面、電腦一臺（含電腦線一條）、列印機一臺、如
    附表所示之變造行車執照及保險證等足憑，事證甚為明確，是被告上開(二)(三)部分
    ，及(一)變造行車執照部分之犯行，均堪認定，自應依法論科。
二、茲按，行車執照為該所屬車子之身分證明、汽車車牌係准予行駛之證明，均為交
    通部監理站製作核發之證照，又保險證係保險公司所核發作為保險人與被保險人
    有訂立保險契約之證明，三者均屬刑法第二百十二條之特種文書，被告與羅至誠
    偽造車牌，自屬偽造特種文書之行為。次按，影本與原本可有相同之效果，如將
    原本予以影印後，將影本之部分內容竄改，重加影印，其與無製作權人將其原本
    竄改，作另一表示其意思者無異，應成立變造文書罪（參照最高法院七十二年度
    第十四次刑事庭會議決議、七十三年度臺上字第三八八五號判例意旨），而行車
    執照與保險證屬特種文書，被告以立可白將真正之資料塗掉加以彩色影印再以電
    腦打字及列印之方式變更內容，係屬變造特種文書之行為。又按，被告駕駛懸掛
    偽造ＣＳ－三八八三號車牌之前開贓車，由臺中至高雄之行為，已構成行使偽造
    車牌罪，被告共同偽造車牌後行使之行為，足以使交通部監理站受有對於車牌之
    核發及管理失其正確性之損害，使陳初枝受有他人使用該車牌違法時其可能遭行
    政罰鍰或刑事追訴之損害，被告變造行車執照及保險證之行為，足以使交通部監
    理站受有對行車執照之核發及管理失其正確之損害，使富邦產物保險股份有限公
    司受有對保險證之核發及管理失其正確性之損害，被告上開所為，均應依法論處
    ，洵堪認定。
三、核被告所為，係犯刑法第二百十六條第二百十二條之行使偽造特種文書罪（行使
    偽造車牌部分）、第二百十二條之變造特種文書罪（變造行車執照、保險證部分
    ）、第三百四十九條第一項之收受贓物罪。起訴書並未載明被告如何行使附表所
    示之變造特種文書證件（詳起訴書），被告在原審、本院審理中亦陳稱該些證件
    經變造後均不曾使用過在卷，是以公訴人將變造特種文書部分，亦認係犯刑法第
    二百十六條第二百十二條之行使偽造特種文書罪，即有未洽，此部分之起訴法條
    應予變更。被告偽造三面ＣＳ－三八八三號車牌，及變造附表編號一所示之行車
    執照二張部分，與羅至誠間，有犯意聯絡及行為分擔，均為共同正犯。被告與羅
    至誠接續偽造ＣＳ－三八八三號車牌三面、接續變造附表編號一之行車執照二張
    、被告自行接續變造附表編號二至五之行車執照、保險證之行為，均各屬同一之
    行為，且附表編號二至五之變造行為，雖先影印，隔二十餘日後再電腦打字列印
    ，但前後兩行為係為完成同一之變造目的，故應屬同一變造行為。被告與羅至誠
    共同偽造ＣＳ－三八八三號車牌三面後，獨自駕駛懸掛另外兩面偽造車牌之前開
    贓車之行為，係行使偽造特種文書之行為，且偽造該車牌之低度行為，為行使該
    車牌之高度行為吸收，不另論罪。又被告收受贓物之行為與行使偽造車牌之行為
    ，有方法結果之牽連犯關係，屬裁判上一罪，應從一重之收受贓物罪處斷。被告
    自行變造附表編號二至五之證件行為，與其與羅至誠共同變造附表編號一之證件
    之行為，時間緊接、方法相同，觸犯構成要件相同之罪名，顯係基於概括犯意為
    之，應依連續犯規定論以一罪。被告所犯收受贓物罪與連續變造特種文書罪間，
    犯意各別，行為互異，應予分論併罰。又被告於八十二年間，因竊盜、偽造文書
    罪，經臺灣板橋地方法院判處有期徒刑一年六月、三月，定應執行刑為有期徒刑
    一年七月，並於八十三年七月三十日執行完畢，此有臺灣高等法院被告全國前案
    紀錄表一份在卷可證，其受有期徒刑之執行完畢後，五年以內再犯本件有期徒刑
    以上之罪，核均為累犯，依刑法第四十七條規定加重其刑。
四、原審經審理結果，認被告連續變造行車執照及保險證部分，犯罪明確，因而適用
    刑法第五十六條、第二百十二條、第四十七條、第四十一條第一項前段、第三十
    八條第一項第二款、第三款，罰金罰鍰提高標準條例第一條前段、第二條等規定
    ，並審酌被告犯罪後坦認犯行，態度良好，犯罪之手段、所生危害等一切情狀，
    量處被告有期徒刑四月，並諭知易科罰金之折算標準，另認扣案之電腦一臺（含
    電腦線一條）、列印機一臺，係被告所有供本件變造行車執照及保險證所用之物
    ，如附表所示之行車執照及保險證，均係被告因本件犯罪所生之物，屬被告所有
    ，此據被告陳明在卷，乃分別依刑法第三十八條第一項第二款、第三款之規定，
    併為沒收宣告。經核其認事用法尚無違誤，量刑亦屬允當，被告提起上訴，請求
    輕判云云，核為無理由，應予駁回。原審就被告收受贓物等部分，認罪證明確，
    予以論科，固非無見，但被告行使第一面偽造車牌之犯行，既經檢察官為緩起訴
    在案，被告亦履行檢察官命令要求之事項在卷，且未被檢察官撤銷，則該部分之
    效力應已確定，自難一併再論處，原判決一併論科，自有違誤，被告提起上訴，
    執此指摘原判決不當，為有理由，應由本院就該部分暨定執行刑部分均撤銷改判
    。爰審酌被告犯罪之動機、手段、贓車已發還被害人，所生危害非鉅等一切情狀
    ，量處被告有期徒刑三月，並諭知易科罰金之折算標準，且與上訴駁回部分定其
    應執行之刑，並諭知易科罰金之折算標準，以示懲儆。又扣案偽造之車牌二面（
    另一面，應由檢察官另行依法處理），均係被告犯罪所生之物，且屬被告所有，
    應依刑法第三十八條第一項第三款規定，宣告沒收之。再者，刑法第四十一條，
    關於自由刑得易科罰金之規定，於九十年一月十日業經修正公布，並於同年月十
    二日生效施行，依同法第二條第一項前段從新之規定，應適用裁判時之法律，併
    此敘明。
五、公訴意旨另認上開(一)行使偽造車牌犯行，應一併論科，固非無見。但查，刑事訴
    訟法第二百五十三條之一所定緩起訴，有其一定適用範圍，且在同法第二百五十
    三條之二第一項所定情形之一時，檢察官得依職權或依告訴人之聲請撤銷原處分
    ，繼續偵查或起訴，換言之，如非具有該法條所定三種情形之一時，不得撤銷原
    處分，則本案依卷內證據所載，並無符合該三種情形之一，該緩起訴之效力自應
    確定，且亦不符合同法第二百六十條，得再行起訴之規定要件，則檢察官及原審
    疏未詳查，一併起訴論處，自有違誤，惟檢察官認與上開論罪科刑部分，有裁判
    上之一罪關係，本院爰不另為公訴不受理之諭知，附此載明。
據上論斷，應依刑事訴訟法第三百六十八條、第三百六十九條第一項前段、第三百六
十四條、第二百九十九條第一項前段，刑法第二百十六條、第二百十二條、第三百四
十九條第一項、第二條第一項前段、第五十五條、第四十七條、第四十一條第一項前
段、第三十八條第一項第三款、第五十一條第五款，罰金罰鍰提高標準條例第一條前
段、第二條，判決如主文。
本案經檢察官丁○○到庭執行職務
中      華      民      國    九十四    年      四      月    二十六    日
                                臺灣高等法院臺中分院刑事第一庭
                                    　審判長法  官　陳　紀　綱
                                      　    法　官　陳　登　源
                                        　  法　官　蔡　聰　明
右正本證明與原本無異。
不得上訴。
                                            書記官  郭　振　祥
中      華      民      國      九十四   年      四       月   二十七   日
刑法第二百十二條：
偽造、變造護照、旅券、免許證、特許證及關於品行、能力服務或其他相類之證書、
介紹書，足以生損害於公眾或他人者，處一年以下有期徒刑、拘役或三百元以下罰金
。
刑法第三百四十九條：
收受贓物者，處三年以下有期徒刑、拘役或五百元以下罰金。
搬運、寄藏、故買贓物或為牙保者，處五年以下有期徒刑、拘役或科或併科一千元以
下罰金。
因贓物變得之財物，以贓物論。
附表：
┌──┬─────────────────────────┬──────┐
│編號│變    造    內    容                              │  數  量    │
├──┼─────────────────────────┼──────┤
│一  │執照號碼：８６省汽行３４８４４８、牌照號碼：ＣＳ－│行車執照二張│
│    │三八八三、車主：陳初枝、地址：桃園縣中壢市馬祖新村│            │
│    │一九九號、廠牌：ＣＨＲＹＳＬＥＲ、出廠年月：一九九│            │
│    │七年二月、型式：ＣＡＲＡＶＡＮ、排氣量：二四二九Ｃ│            │
│    │Ｃ、車身號碼：二Ｃ四ＧＰ二五ＢＸＶＲ三○○○二七、│            │
│    │原發照日期：八十六年七月三日。                    │            │
├──┼─────────────────────────┼──────┤
│二  │執照號碼：８６省汽行８０６９４、牌照號碼：Ｐ九－一│行車執照一張│
│    │三六六、車主：林韋佑、地址：臺北縣板橋市○○路○段│            │
│    │一三○巷五九號、廠牌：日產、出廠年月日：一九九八年│            │
│    │二月、排氣量：二九八八ＣＣ、車身號碼：Ａ三二ＳＮ○│            │
│    │○二八四五、原發照日期：八十七年二月二十七日。    │            │
├──┼─────────────────────────┼──────┤
│三  │執照號碼：８６省汽行４４４８４。                  │行車執照十張│
├──┼─────────────────────────┼──────┤
│四  │保險證號碼：０５３２－０８Ｅ。                    │保險證六張  │
├──┼─────────────────────────┼──────┤
│五  │保險證號碼：０５３２－０８Ｅ００１７０            │保險證六張  │
└──┴─────────────────────────┴──────┘
                                                                    Ｉ
